臺灣桃園地方法院刑事判決  
111年度金訴字第145號
公  訴  人  臺灣桃園地方檢察署檢察官 
被      告  徐子傑



選任辯護人  李庭綺律師
上列被告因詐欺等案件，經檢察官提起公訴（110年度軍偵字第1
82號），本院判決如下：
    主  文
徐子傑無罪。
    理  由
一、公訴意旨略以：被告徐子傑能預見一般人取得他人金融帳戶之
    目的，常利用作為財產犯罪工具之用，且一旦將被害人匯入
    之款項以現金提領後，將形成資金斷點，致使取得贓款及掩
    飾犯行不易遭人追查，竟仍基於詐欺取財及違反洗錢防制法之不
    確定故意，於民國110年4月9日、10日某時，將其所有之合
    作金庫商業銀行帳號0000000000000號帳戶(下稱合庫銀行帳
    戶)及台新國際商業銀行帳號00000000000000號帳戶(下稱台
    新銀行帳戶)，提供予真實姓名年籍不詳之詐欺集團成員使
    用。嗣詐欺集團成員即分別致電王美惠及劉芷茵，佯稱為渠
    等親友，以需錢孔急為由，向王美惠及劉芷茵借款，致王美
    惠及劉芷茵均陷於錯誤，王美惠於110年4月19日中午12時10
    分許，以臨櫃匯款方式將新臺幣(下同)20萬元匯入徐子傑之
    台新銀行帳戶內；劉芷茵則於110年4月19日下午1時25分許
    ，以網路銀行轉帳方式將10萬元轉入徐子傑之合庫銀行帳戶
    內。嗣徐子傑經詐欺集團指示，於同(19)日下午1時7分起，
    至臺北市○○區○○路0段000號之台新銀行內湖分行，臨櫃提款
    18萬8,000元，再持台新銀行帳戶金融卡提領1萬2,000元，
    共計20萬元款項；再於同日下午1時40分起，持合庫銀行帳
    戶金融卡，在臺北市○○區○○路000○000號1樓之合庫銀行西湖
    分行，分4次提領3萬元3次、1萬元1次共計10萬元款項後，
    至臺北市○○區○○路0段000號附近空地，將30萬元款項交給真
    實姓名年籍不詳之詐欺集團成員，嗣王美惠、劉芷茵發覺有
    異，始報警查悉上情。因認被告涉有刑法第339條之4第1項
    第2款三人以上共同詐欺取財及違反洗錢防制法第2條第1款
    、第2款規定，而應依同法第14條第1項處罰之洗錢等罪嫌云
    云。
二、按犯罪事實應依證據認定之，無證據不得認定犯罪事實；不
    能證明被告犯罪者，應諭知無罪之判決，刑事訴訟法第154
    條第2項、第301條第1項分別定有明文。又事實之認定應憑
    證據，如不能發現相當證據或證據不足以證明者，自不能以
    推測或擬制之方法，以為裁判之基礎；而認定犯罪事實所憑
    之證據，雖不以直接證據為限，間接證據亦包括在內，然無
    論直接或間接證據，其為訴訟上之證明，須於通常一般之人
    均不致於有所懷疑，而得確信其為真實之程度者，始得據之
    為有罪之認定，倘其證明尚未達到此一程度，而有合理性懷
    疑之存在時，即無從為有罪之認定（最高法院40年台上字第
    86號、76年台上字第4986號判例意旨）。又刑事訴訟法第16
    1 條第1 項規定檢察官就被告犯罪事實，應負舉證責任，並
    指出證明之方法。因此，檢察官對於起訴之犯罪事實，應負
    提出證據及說服之實質舉證責任。倘其所提出之證據，不足
    為被告有罪之積極證明，或其指出證明之方法，無從說服法
    院以形成被告有罪之心證，基於無罪推定之原則，自應為被
    告無罪判決之諭知（最高法院92年度台上字第128 號判例意
    旨）。
三、公訴意旨認被告徐子傑涉有上揭犯行，係以被告徐子傑於警
    詢及偵訊中之供述、證人即告訴人劉芷茵、王美惠於警詢中
    之證述、被告徐子傑與詐欺集團成員之LINE通訊軟體對話紀
    錄、被告之台新銀行帳戶交易明細表、合庫銀行帳戶新開戶
    建檔登錄單、綜合印鑑卡及交易明細表、告訴人王美惠之臺
    灣中小企業銀行跨行匯款單1紙、告訴人王美惠與詐欺集團
    成員之LINE通訊軟體對話紀錄為其主要論據。
四、訊據被告徐子傑坦承前開台新銀行帳戶、合庫銀行帳戶為其
    所申設，其有與「易速貸」、「貸款達人李建德」、「許文
    龍」之人聯絡貸款事宜，並依該名自稱「許文龍」之人之指
    示提領款項，並將其所提領之款項交付不詳人士財務「廖先
    生」，惟被告堅詞否認有何加重詐欺取財、洗錢等犯行，辯
    稱：當初是因為我在軍中認識的朋友教我投資股票，我投資
    股票有輸錢，要去做交割，情急之下我有先跟銀行借款，可
    是銀行說我的金流沒有辦法讓我貸款，所以我有先跟我家人
    借錢，但我家人當天沒有辦法，我後來剛好在臉書上看到有
    一間可以幫借款人去銀行處理貸款的代辦公司，有一個LINE
    的連結讓我點選，之後就有一個代辦公司的人跟我聯絡，請
    我給他一些基本資料跟存摺、身分證、並拍照給他，後來就
    有一位李專員（即「貸款達人李建德」）加我LINE跟我聯絡
    ，李專員有問我要借多少金額，說會幫我去跟銀行經理說說
    看，之後有打電話給我，跟我說銀行經理說我的金流不夠漂
    亮，所以當下我就問代辦公司要怎麼做，他們就推薦我一個
    負責做金流的公司，要我先委任他們幫我做金流的合約書，
    所以我就去簽名、蓋章，用LINE傳給他們，之後我們就約一
    個時間要去做金流，當天我就照著那位專員的指示說什麼時
    候他們公司的錢會匯到我的帳戶，因為那是做金流用的，所
    以要馬上領出來交給他們，我就照著他們的指示去做，後來
    當我做完隔一天我就發現我是被騙，我提供的銀行帳戶都被
    封鎖了，被封鎖的當下，我就馬上去警局報案等語。被告之
    辯護人則辯以：本件被告確實對於參與詐騙集團犯行沒有犯
    罪故意，被告是在大學畢業服義務役的期間決定簽志願役，
    被告並沒有任何工作經驗，對於相關的金融犯罪並不瞭解，
    在亟需用錢的情況下，才會提供自己的帳戶並領取現金，希
    望諭知無罪判決等語。
五、經查：
  ㈠系爭台新銀行帳戶、合庫銀行帳戶為被告所申辦，此有被告
    台新銀行帳戶身分證影本及交易明細、合庫銀行帳戶110年6
     月22日新開戶建檔登錄單、開戶時攝錄被告影像畫面、綜
    合印鑑卡、身分證影本及交易明細在卷可參（見110年度軍
    偵字第182號卷〈下稱軍偵卷〉第25-27頁、第29-35 頁）。又
    詐欺集團成員分別致電告訴人劉芷茵及王美惠，佯稱為渠等
    親友，以需錢孔急為由，向劉芷茵及王美惠借款，致渠等均
    陷於錯誤，王美惠於110年4月19日中午12時10分許，以臨櫃
    匯款方式將新臺幣(下同)20萬元匯入徐子傑之台新銀行帳戶
    內；劉芷茵則於110年4月19日下午1時25分許，以網路銀行
    轉帳方式將10萬元轉入徐子傑之合庫銀行帳戶內等情，業據
    被害人王美惠、告訴人劉芷茵分別於警詢時證述在卷（見軍
    偵卷第39-40頁、第57-61頁），並有告訴人劉芷茵之內政部
    警政署反詐騙諮詢專線紀錄表、臺中市政府警察局第四分局
    大墩派出所受理詐騙帳戶通報警示簡便格式表、金融機構聯
    防機制通報單、受（處）理案件證明單、受理各類案件紀錄
    表、手機通話紀錄及轉帳交易明細翻拍照片4張，王美惠之
    內政部警政署反詐騙諮詢專線紀錄表、臺南市政府警察局歸
    仁分局仁德分駐所受理詐騙帳戶通報警示簡便格式表、金融
    機構聯防機制通報單、受（處）理案件證明單、受理各類案
    件紀錄表、臺灣中小企業銀行跨行匯款單1紙及其與詐欺集
    團成員之LINE通訊軟體對話紀錄等在卷可參（見軍偵卷第43
    -47、49、51-53、71-73、75、77-79、81-85頁）。
　　再被告有將其基本資料、國泰世華銀行及郵局帳戶封面、最
    後交易3頁（此部分非本案起訴範圍）及其國民身分證正反
    面、健保卡正反面以通訊軟體LINE傳送予「貸款達人李建德
    」（見本院110年度審金訴字第633號卷〈下稱審金訴卷〉第65
    -79頁），以供審核被告貸款及還款能力之參考，另經由「
    貸款達人李建德」介紹「許文龍」助理協助資金金流事宜，
    經被告與「許文龍」以LINE聯絡後，「許文龍」要求被告傳
    送身分證正反面及去7-11門市下載「委託代辦合約書」，要
    被告填寫完成後將上開「委託代辦合約書」、5家銀行（合
    作金庫、中國信託、國泰世華、永豐、台新) 之存款帳戶帳
    號、存摺封面及被告自拍照傳送給「許文龍」，之後「許文
    龍」於4月19日即要求被告將本案匯入其台新銀行帳戶之20
    萬元及合庫銀行帳戶內之10萬元提領出來，總共金額30萬元
    ，「許文龍」在被告告知已將上開款項領出後，即要求被告
    前往內湖區內湖路二段152號及將其穿著自拍照傳送，並將
    上開提領之款項交付予「許文龍」所稱財務專員之人；被告
    於4月20日詢問有關貸款何時可以下來等事宜，並告知早上
    有人轉帳給被告轉不進來、被標記等情，「許文龍」即諉稱
    「這個我必須問專業的人、我現在有事情，明天到公司我找
    人詢問」等語搪塞，被告於4月21日再度與「許文龍」聯絡
    時即無法聯繫且完全不回應等情，此部分事實有被告與「許
    文龍」之LINE對話紀錄附卷可佐（見審金訴卷第81-115頁）
    ，並據被告供述在卷（見審金訴卷第152頁、本院111年度金
    訴字第145號卷〈下稱本院卷〉一第65頁），是上開事實，均
    可認定。　　
  ㈡本件應審究者，即被告提供其台新銀行、合庫銀行帳戶予「
    許文龍」，以及於上開所示時、地提領款項並交付與對方等
    行為，是否係出於與「貸款達人李建德」、「許文龍」
    所屬詐欺集團共同詐欺取財及洗錢之不確定故意而與上開詐
    欺集團具有犯意聯絡，茲認定如下：
  ⒈依被告與「貸款達人李建德」、「許文龍」間之 LINE對話紀
    錄顯示：
  ⑴被告經由易速貸與自稱為「貸款達人李建德」之專員李建德
    相互加LINE而取得連繫，專員李建德先PO出被告在易速貸填
    寫之基本資料，要求被告提出「郵局或國泰封面與簿子交易
    最後三頁（簿子需刷新，銀行需要看有沒有還款能力），最
    好二家都給我，跟銀行經理比較好談」、「雙證件及駕照」
    ，而被告即依專員李建德之要求PO出上開資料（見審金訴卷
    第67-69頁）；專員李建德稱：「徐先生，今天晚上我們副
    總約我跟玉山銀行的陳經理，一起在我們公司樓下吃飯，我
    趁這個機會，把您的貸款資料私下給陳經理」、「我幫你跟
    陳經理談看看，看能不能談到你理想的30萬貸款金額」、「
    supercar0852許文龍助理」、「我有說你的情況，許助理大
    約知道」、「許助理有說什麼時候幫你安排帳戶流水嗎？」
    、「我們主管有在問，什麼時候幫你送件，我跟主管說，等
    你那邊的流水做好了，就可幫你送件」、「好的，我跟主管
    說，明天銀行經理我也會跟他說一下，前置作業我會先幫你
    準備」......（見審金訴卷第67-79頁）。
  ⑵被告與「許文龍」助理以LINE聯絡後，「許文龍」要求被告
    傳送身分證正反面及去7-11門市下載「委託代辦合約書」，
    要被告填寫完成後將上開「委託代辦合約書」、5家銀行（
    合作金庫、中國信託、國泰世華、永豐、台新) 之存款帳戶
    帳號、存摺封面及被告自拍照傳送給「許文龍」，被告均依
    「許文龍」之要求填寫及PO上開資料給「許文龍」，「許文
    龍」之後即要求被告依照其指示去臨櫃提款，「要提領的存
    摺、印章、提款卡都要齊全」、「都在台北，公司財務會派
    員跟你碰面取款回到公司」，之後要求被告「餘額單拍照給
    我」、告知「餘額單我已經給財務、財務等等會安排」；被
    告均依照「許文龍」指示，包括查詢合作金庫餘額及截圖給
    「許文龍」看、將匯入其合庫銀行帳戶內之30萬元（此部分
    未據起訴）、匯入其台新銀行帳戶之20萬元及合庫銀行帳戶
    內之10萬元，分別以臨櫃、ATM提領方式提領，總共金額60
    萬元提領後，應「許文龍」要求前往內湖區內湖路二段152
    號及將其穿著自拍照傳送，並將上開提領之60萬元（含本案
    30萬元）交付予「許文龍」所稱財務專員之人；之後被告又
    依「許文龍」指示將匯入其國泰世華銀行帳戶內之32萬元分
    別以臨櫃提領288000元及ATM提領32000元出來後，至大直街
    11號交付予「許文龍」所稱財務專員之人（此部分未經起訴
    ），被告於4月20日詢問有關貸款何時可以下來等事宜，並
    告知早上有人轉帳給被告轉不進來、被標記等情，「許文龍
    」即諉稱「這個我必須問專業的人、我現在有事情，明天到
    公司我找人詢問」等語（見審金訴卷第81-115頁）。
  ⑶經核上開對話內容確均圍繞被告為申辦貸款而配合提供證件
    、存摺封面、填寫「委託代辦合約書」、希望貸款金額、5
    家銀行（合作金庫、中國信託、國泰世華、永豐、台新) 之
    存款帳戶帳號、存摺封面等資料，與一般線上貸款實務會進
    行個人資料查核並無顯著不同，堪信被告上開辯稱其係為了
    辦理貸款而與「貸款達人李建德」、「許文龍」聯繫尚非子
    虛。被告與「貸款達人李建德」、「許文龍」聯繫過程中，
    相信「貸款達人李建德」、「許文龍」所稱「做金流」之說
    詞，而提供自己上開銀行帳戶資料，再依「許文龍」指示，
    先自上開銀行提領款項，再至指定地點將款項全數轉交「許
    文龍」指示之人乙情，被告主觀上認知「許文龍」為協助其
    辦理貸款之人，是其提供上開銀行帳戶及提領款項之行為，
    均係為藉由「做金流」而達到順利貸款之目的，被告辯稱其
    在大學畢業後即在軍中服志願役，沒有社會經驗，也完全沒
    有辦理貸款之經驗，誤信「許文龍」等人之說詞，認為此舉
    有助於申辦貸款及增加額度，尚非全然無據。且自「許文龍
    」於確認被告提供之上開銀行帳戶有匯入款項後，即以LINE
    電話密切指揮、掌控被告行蹤，要求被告隨時回傳匯款截圖
    、提領單據、刷存簿照片，所在位置照片，並隨即指示地點
    交付提領款項與指定之人（見審金訴卷第93-105頁），對照
    「許文龍」之前要求簽立「委託代辦業務合約書」（見審金
    訴卷第117頁，下稱合約書），明白約定被告如未歸還轉匯
    金額，將涉及竊盜、侵占詐欺等刑事罪責之內容，更足以使
    被告認為上開匯入其銀行帳戶的款項，乃「許文龍」所有，
    僅為對方為做金流而將上開款項匯入其銀行帳戶，且有擔心
    被告不返還之情況，故要求被告儘速依「許文龍」指示，將
    提領款項轉交「許文龍」指派之收款財務人員，顯見被告後
    來對於申辦貸款一事毫無懷疑，主觀上更係認知匯入其上開
    銀行帳戶內之款項為製做財力證明金流而匯入，不知乃詐欺
    集團詐騙所得，因而認為上開舉措確為貸款申辦程序之一環
    ，尚非全然無憑。是難認被告對於其以 LINE傳送上開銀行
    帳戶存摺封面之照片等資料予「許文龍」、及被告提領款項
    後交付予「許文龍」指派之人之行為，將與他人共同實行詐
    欺犯罪，或其所提領之上開款項為他人詐欺犯罪所得等情已
    有所預見，自難以遽此推認被告有何與「貸款達人李建德」
    、「許文龍」所屬詐欺集團共同詐欺取財及洗錢之確定或不
    確定故意。　　
  ⒉詐欺集團詐騙手法日新月異，縱然政府、金融機構與媒體已
    大肆宣導、報導，仍屢屢發生受騙之案件，其中被害者亦不
    乏有高學歷、收入優渥或具相當社會經驗之人，受騙原因亦
    甚有不合常情者，若一般人會因詐欺集團成員言詞相誘而陷
    於錯誤，進而交付或匯出鉅額財物，則金融帳戶持有人因相
    同原因陷於錯誤，並因此提供帳戶或為其他行為，誠非難以
    想像，自不能驟然推論被告必具有較高之警覺程度，而認被
    告對構成犯罪之事實必有預見；況一般人對於社會事物之警
    覺性及風險評估，乃因人而異。且被告未曾將其申辦之上開
    銀行帳戶存摺、金融卡及密碼等個人資料交付他人，該等資
    料始終置於被告實力支配之下，與現今報章媒體大加宣導之
    詐欺集團藉詞蒐集個人金融機構帳戶資料作為詐騙工具之犯
    罪型態迥不相同，亦難認被告於提供帳號資料之始，即對其
    帳戶可能遭作為詐欺工具等節，有所預見；又被告於案發當
    時因投資股票失利，無足夠現金交割股票，擔心股票買賣 
    無法順利交割，會讓其借用女友之股票帳戶違約交割，進而
    導致其女友信用破產，被告為避免違約交割，急需大量資金
    而欲辦理信用貸款，惟遭金融機構拒絕放款後，始轉向透過
    民間代辦貸款業者進行美化金流方式進行貸款，則被告於需
    錢孔急之情況下，對方自稱「貸款達人李建德」及介紹玉山
    銀行陳經理之助理「許文龍」辦理貸款事宜，難免降低警覺
    ，且較難謹慎、冷靜思考其行為之風險，是其於案發當時未
    必具有一般人之警覺程度；則其因思慮未周，疏於提防、查
    證「貸款達人李建德」、「許文龍」之真實身分，因而誤信
    其等關於製作帳戶金流之說詞，並誤認「貸款達人李建德」
    、「許文龍」等人可替其做金流美化帳戶俾利貸款，復依「
    許文龍」之指示提供上開銀行帳戶進而提領款項，而予詐欺
    集團利用之機會，實有可能，亦未悖於常情；又其所為固有
    行為輕率可議之處，惟究難逕以推論其自始即有藉由提供上
    開金融帳戶及提領款項等行為，與「貸款達人李建德」及「
    許文龍」等人有共同詐欺取財及洗錢之不確定故意。且被告
    既因誤信「許文龍」等人可協助製作帳戶交易明細金流，方
    依「許文龍」之指示提供上開銀行帳戶及提領款項，是其行
    為之目的亦僅止於讓「許文龍」可以順利協助為其向銀行申
    貸信用貸款而已，縱然被告主觀上認知「許文龍」係欲以「
    做金流」之方式向銀行貸款，惟所謂「做金流」之方式，或
    有由資產公司或代書先將款項存入帳戶，待貸款核撥之後再
    予清償，方法多元，未必盡屬違法行為，究與被告是否構成
    本件詐欺取財、洗錢犯行之判斷無涉；且被告「做金流」欲
    申辦貸款，未必自始無還款能力，或嗣後必然欠債不還，而
    具有使銀行陷於錯誤以交付款項之詐欺意圖，自不能因被告
    提供金融帳戶以「做金流」欲申辦貸款，即當然構成詐欺等
    罪責，自亦不得以「許文龍」等人所稱要幫被告「做金流」
    之舉止，逕以推論被告確得預見匯入其上開銀行帳戶之款項
    ，即屬告訴人或被害人遭詐之款項，而謂被告與「許文龍」
    所屬詐欺集團有何共同詐欺取財及洗錢之不確定故意存在。
  ⒊再依被告與「許文龍」所屬詐欺集團所簽立之「委託代辦業
    務合約書」（見審金訴卷第85、87、117頁，下稱合約書）
    要求被告在進行財務管理融資活動，未得乙方（聯立資產管
    理股份有限公司）的書面同意或授權，不得以任何方式向第
    三方透漏，否則造成的一切經濟及法律責任由被告承擔；乙
    方所提供資金匯入被告名下之5家銀行帳戶作為資金流水證
    明，被告必須於當日、依照乙方交代之金額，將資金全數提
    領並歸還乙方；被告審核過件後，必須要支付乙方協議之費
    用6000元（見審金訴卷第117頁，合約書三、⒊⒋、四）；如
    被告違反本協議規定之事項，需支付乙方30萬元新臺幣作為
    賠償，並自願放棄抗辯之權力，乙方匯入被告名下之資金，
    被告無權挪用，如經查獲，乙方將對被告採取法律途徑（刑
    法第320條非法佔有及第339條背信詐欺，以確保乙方權益；
    以上協議由常在法律事務所所制定（見合約書六、七）。從
    上開合約書內容觀之，不僅有約定相關合作內容、方式、權
    利與義務、報酬（協議費用）、保密及違約處理等事項，且
    有國內知名之法律事務所背書下所製作的合約書，並蓋有「
    常在國際法律事務所」大印及「陳逸祥律師」章（見審金訴
    卷第117頁），如非專業法律人士及有向該律師事務所求證
    ，確實容易使一般人相信其是在與正常的資產管理公司從事
    合法的融資貸款行為，而受到乙方（詐騙集團）之指揮或擺
    佈，之後並將詐騙集團從他人詐騙匯款至被告帳戶之款項提
    領交付給詐騙集團指示之人。另依一般常理觀之，提供自己
    帳戶供詐欺集團匯款並進而親自臨櫃或至ATM為提領行為，
    顯然將會讓自己留下領款之紀錄及證據，事後讓檢警單位循
    線追緝之理，若非有高額利潤可圖，一般具有正常智識之人
    應不至於鋌而走險。然依卷內證據，被告固有替「許文龍」
    等人所屬詐欺集團提領渠等詐欺所得，惟均未獲得任何報酬
    ，此與一般擔任車手者均會從提領現金中抽取部分為報酬乙
    情有違，若謂被告確係出於與他人共同詐欺之犯意提領上開
    款項，並交付「許文龍」指定之人，則其犯罪動機、目的為
    何，亦非明白。惟從上開被告與「許文龍」所屬詐欺集團所
    簽立之合約書得悉，被告在簽立上開合約書後，確實會依照
    對方之指示提領款項給「許文龍」指定之人，應非有出於不
    確定故意共同詐欺取財、洗錢之意甚明。況依被告與「許文
    龍」間之LINE對話紀錄顯示，有2筆檢察官未起訴且不知悉
    之款項，包括30萬元匯入被告之台新銀行帳戶、32萬元款項
    匯入被告之國泰世華銀行帳戶，後來亦是均由被告以臨櫃、
    ATM提領後交付給「許文龍」指定之人（見軍偵卷第9頁、審
    金訴卷第93-97頁、第105-111頁），如被告果真有詐騙之共
    同犯意，豈會在警詢時自己主動供出尚有警方當時完全不知
    悉且檢察官未起訴之犯罪事實？又被告發現自己帳戶遭凍結
    後即主動前往大直派出所製作警詢筆錄，當時即告知另有2
    筆分別為30萬元、32萬元提領款項之事，此亦有111年4月22
    日臺北市政府警察局中山分局大直派出所調查筆錄附卷可參
    （見審金訴卷第119-125頁），是被告辯稱其被封鎖（凍結
    ）當下就馬上去警局報案並製作警詢筆錄一節，即非無據。
    故倘若被告有參與本案之不確定故意，其豈會自為上開可能
    另自陷自己於罪之行為? 
　⒋又依證人賴星宇於本院審理時證稱：借款4、5次給徐子傑，
    每次1-2萬元，陸陸續續共有5萬元左右，徐子傑借錢的目的
    他跟我說是股票交割款，知道他的帳戶被凍結，他後來有一
    段時間沒有辦法還我錢，他是職業軍人，後來是他父親匯款
    還我的等語（見本院卷二第213-219頁）；證人徐子涵於本
    院審理時證稱：徐子傑有向我借過錢，他說他有投資買股票
    ，每次大約1萬元至2萬元，1至3月跟我借3次，之後好像2至
    3次，4月份徐子傑跟我借錢，我要匯款給他發現匯不進去，
    才知道他帳號被凍結，徐子傑說他想辦軍貸有找一個代辦，
    之後代辦說他帳戶不漂亮，之後又說會匯錢給他，他又親手
    拿錢給代辦，說這樣帳戶會比較好看比較可以過，後來就被
    凍結帳戶，徐子傑跟我借錢的原因是因為需要繳股票交割款
    作不夠，我除了借錢給他還有幫他去辦理APP逗PAY的小額貸
    款4萬元及向我朋友借款2萬5千元，迄今為止還有欠我5萬2
    千元未還，被告自己及請我向銀行借貸但都沒有通過，他跟
    我借錢是跟我說要付交割款等語（見本院卷二第220-235頁
    ），上開證述有被告與證人賴星宇、徐子涵LINE對話紀錄在
    卷可佐（見本院卷一第81-153頁、第154-159頁），此外，
    被告因需錢孔急，尚有向其親友借貸款項，以因應股票交割
    款項等事宜，尚有徐子豪與被告LINE對話紀錄、戴惠卿與被
    告LINE對話紀錄、許家翰與被告LINE對話紀錄、吳承恩與被
    告LINE對話紀錄、蕭凱文與被告LINE對話紀錄等附卷可參（
    見本院卷一第161-165頁、第167-189頁、第209-215頁、第2
    17-235頁、第243-309頁），是被告辯稱其未有向 金融機構
    貸款之經驗，向金融機構申貸款項未果，且因投資股票失利
    ，急需大量資金應付股票交割款項，當時已陷於資金週轉困
    難之處境，後來卻因相信民間代辦貸款業者提供帳戶做金流
    美化帳戶之說詞，提供帳戶給民間代辦貸款業者及提領款項
    ，導致其帳戶遭到凍結而無法轉帳，後來又再向親友借款以
    支付交割款項等情，尚非無據。
　⒌況被告亦提供其向財團法人金融聯合徵信中心之被告信用綜
    合報告（見本院卷二第43-65頁、第67-81頁，下稱聯徵報告
    ），以佐證其確實有在110年3月2日、4日及5日分別向匯豐
    （台灣）商業銀行股份有限公司、凱基商業銀行股份有限公
    司及永豐銀行股份有限公司三家銀行申請貸款未獲核准之情
    形，故有匯豐（台灣）商業銀行信貸作業組、凱基商業銀行
    信用審查部（三）、永豐銀行電銷業務部查詢被告之聯徵紀
    錄可佐（見本院卷一第191-207頁、卷二第55頁），是被告
    辯稱其在向親友借貸款項以因為股票交割款之前，曾向一般
    金融機構申辦個人信用貸款未果，始轉而向民間借貨公司借
    款一節，亦非子虛。
　⒍復被告提出其與前女友周亦宣之LINE對話紀錄，以證實當時
    被告係用周亦宣永豐金證券股份有限公司之所開立之9A00-0
    000000證券帳戶買賣股票，且主要是由被告在操作股票買賣
    之標的與數量，且後來被告確實極需資金以因應股票交割款
    及帳戶遭凍結後處理等情（見本院卷二第67-81頁），並有
    永豐金證券股份有限公司111年7月18日函覆上開證券帳戶自
    109年11月1日至110年4月30日之所有上市、上櫃與興櫃股票
    之交易紀錄對帳單在卷可參（見本院卷二第85-189頁），可
    知被告當時確實因為買賣股票面臨違約交割、其前女友信用
    破產之風險，在當時急迫輕率情形下落入詐騙集團之圈套一
    節，非無可能。是被告辯稱其係在不知情之情境下受詐騙集
    團成員誆騙，誤以為其帳戶內之存款係「許文龍」製作金流
    時所匯入，致遭該詐騙集團設局而在不知情之下，被人利用
    其帳戶匯款及其領取現金後交給詐騙集團之人，其並無直接
    或間接故意之認識而參與詐欺或洗錢之行為等辯解，堪以採
    信。
  ㈢從而，被告雖有提供上開帳戶資料予「許文龍」，並於提領
    款項後交付予「許文龍」指派之人之行為，惟被告前揭所辯
    ，應屬有據，是難認其主觀上有何與「許文龍」等人共同
    為詐欺取財及洗錢犯罪之認識及不確定故意，亦難謂被告有
    何公訴意旨所指之犯行。
六、綜上所述，本案依公訴人所提出之證據，尚無從認定被告提
    供帳號及提領款項交付他人時，主觀上知悉該不詳之人係以
    其帳戶供作詐欺或其他不法之用，或其提領之款項，乃他人
    之特定犯罪所得，是公訴人所舉之證據，尚不足以證明被告
    確有公訴意旨所指之共同詐欺取財及洗錢犯行，本案不能證
    明被告犯罪，依法自應為無罪之諭知，以昭審慎。
據上論斷，應依刑事訴訟法第301 條第1 項，判決如主文。
本案經檢察官李韋誠提起公訴，檢察官董諭到庭執行職務。 
中　　華　　民　　國　　111 　年　　8 　　月　　26　　日
                  刑事第十五庭審判長法  官  林龍輝　　　
                                    法  官  吳軍良
                                    法  官  郭于嘉
以上正本證明與原本無異。
被告不得上訴，檢察官如不服本判決應於收受送達後20日內向本
院提出上訴書狀，並應敘述具體理由；其未敘述上訴理由者，應
於上訴期間屆滿後20日內向本院補提理由書（均須按他造當事人
之人數附繕本）「切勿逕送上級法院」。告訴人或被害人如對於
本判決不服者，應具備理由請求檢察官上訴，其上訴期間之計算
係以檢察官收受判決正本之日期為準。
　　　　　　　　　　　　　　　      書記官　吳怡靜　
中　　華　　民　　國　　111 　年　　8 　　月　　26　　日